【裁判字號】    96,親,52
【裁判日期】    970513
【裁判案由】    確認親子關係不存在
【裁判全文】
臺灣高雄地方法院民事判決                96年度親字第52號
原      告  乙○○
法定代理人  丙○○
被      告  甲○○
當事人間請求確認親子關係不存在事件，本院民國97年4 月29日
言詞辯論終結，判決如下：
    主  文
確認原告與被告間之父子關係不存在。
訴訟費用由被告負擔。
    事實及理由
一、原告主張：原告乙○○（女，民國89年6 月19日生）之生母
    即法定代理人丙○○與被告結婚，惟因感情不睦，已於民國
    89年4 月7 日與被告離婚。原告出生之89年6 月19日雖因在
    被告與丙○○婚姻關係存續中，受婚生推定而推定為被告之
    子女，惟因丙○○與被告感情不睦，原告實際上係丙○○與
    訴外人陳發展所生，而非被告之子，此業經高雄醫學大學附
    設中和紀念醫院鑑定證實屬實。兩造間事實上之真實血緣關
    係既與法律上存在之親子關係不符，因原告之身分地位不明
    確，致私法上之地位受到不安之危險，為保障身分血統之真
    實性及利益，爰提起本訴，請求確認兩造間親子關係不存在
    等語。並聲明如主文第1 項所示。
二、被告對於原告主張之事實不爭執。
三、按，「確認法律關係之訴，非原告有即受確認判決之法律上
    利益者，不得提起之；確認證書真偽或為法律關係基礙事實
    存否之訴，亦同。前項確認法律關係基礎事實之存否之訴，
    以原告不能提起他訴訟者為限」，民事訴訟法第247 條第1
    、2 項定有明文。經查，上開法律修正前，實務上對於親子
    間身分關係能否據以提起確認之訴，頗有爭議，為保持身分
    關係之安定性而多採保留之態度。然現今社會醫學科技發達
    ，父母子女之血緣關係，均可經由醫學科技之鑑定，確定其
    親子血緣關係，而民事訴訟法第247 條於修正時，已擴大其
    適用之範圍，即法律關係基礎事實存否亦得提起確認之訴。
    而就現今醫學科技足以鑑定親子間之血緣關係、確定身分關
    係之重要性，及上開民事訴訟法第247 條擴大確認之訴適用
    範圍之立法意旨以觀，應有准許確認親子關係存否之訴之必
    要，以解決任何不明確之親子關係，並杜絕爭執，進而維持
    家庭間之信賴與和諧及親子關係之真實性。本件原告提起確
    認親子關係不存在及存在之訴，此血緣、身份關係之存否乃
    親子關係之重要基礎事實，原告主張依法律規定其被推定為
    被告之子，致原告之身分地位不明確，已對原告之人格權產
    生重大之影響，致原告在私法上之親子關係受到不安之危險
    ，自有即受確認判決之利益，是原告提起本件確認親子身份
    不存在之訴，依民事訴訟法第247 條之規定，即無不合。
四、原告主張之上開事實，業據其提出戶籍謄本及高雄醫學大學
    附設中和紀念醫院96年3 月13日親子關係鑑定結果報告書各
    1 份為證。被告到場未爭執，本院審酌原告所提出之上開親
    子鑑定報告書所載之：「1.根據人類遺傳標記檢查結果顯示
    ，無法否定乙○○與陳發展之親子關係。2.累積親子關係指
    數PI值892.5181；CPE 值0.9998；PP值99.8881 ﹪」等語，
    自堪信原告與訴外人陳發展間始具有真實上之血緣關係，訴
    外人陳發展始為原告之生父，被告與原告之間則無真實血緣
    關係存在。綜上證據，原告主張之上開事實，自堪信為真實
    。從而，原告主張兩造間並無親子關係存在，即有理由，應
    予准許。
五、據上論結，原告之訴為有理由，依民事訴訟法第第78條，判
    決如主文。
中    華    民    國    97    年    5     月    13    日
                  家事法庭法  官  何清富
正本係照原本作成。
如不服本判決，應於送達後20日內，向本院提出上訴狀並表明上
訴理由（須附繕本）。
中    華    民    國    97    年    5     月    13    日
                          書記官  葉彥伶


司法院資訊處製作；財團法人民間司法改革基金會備份。
